---
title: "統計検定3級"
author: "Isao Terashima"
date: "3/13/2021"
output: html_document
---

```{r setup, include=FALSE}
knitr::opts_chunk$set(echo = TRUE)
```

## R Markdown

## Including Plots

You can also embed plots, for example:

```{r pressure, echo=FALSE}
plot(pressure)
```

Note that the `echo = FALSE` parameter was added to the code chunk to prevent printing of the R code that generated the plot.

## 統計検定合格を目指してR+RStudioで勉強
  統計検定3級の範囲<https://www.toukei-kentei.jp/about/grade3/>
  
  * library
```{r libraries}
library(tidyverse)
library(tsibble)
```
  
    
## データの種類（量的変数、質的変数、名義尺度、順序尺度、間隔尺度、比例尺度）
データ分析を開始する際、先ずはデータを観察・内容などデータそのものを理解しよう！<br>

データは次の2種類に大別される<br>

1. 質的変数；離散変数
  A. 順序尺度 アンケート調査の1から５段階評価など並び方に意味はあるが、数値間の間隔には意味が無い。
             四則演算に意味がない
  B. 名義尺度　小学校->中学校->高校  ->大学　など順序のなるカテゴリ
  
2. 量的変数；連続変数
  a. 間隔尺度　温度など　足し算・引き算は可能だが、掛け算・割り算に意味が無い
  b. 比例尺度　お金　四則演算可能


## 標本調査と実験（母集団と標本、実験の基本的な考え方、国勢調査）
* 母集団 Population；調査対象となる全数　
  + 例　小学生の平均身長を知りたい　母集団は、日本全国の小学生1年から6年生までの男女の人数
  
* 標本 Sample; 母集団から無作為抽出した調査対象
  + 例　小学生の平均身長を知りたい 小学生全数の身長を測定するには時間とお金がかかるー＞　全国の小学校から無作為に選んだ100の小学校を対象とする

## 統計グラフとデータの集計（１変数データ、２変数データ）
```{r iris}
summary(iris)
```

* アヤメのデータを使って1変数・2変数データを考える
  + Sepal.Length（がく片の長さ）
  + Sepal.Width（がく片の幅）
  + Petal.Length（花弁の長さ）
  + Petal.Width（花弁の幅）
  + Species（種，setosa，versicolor，virginica の3種類）

#### 1変数データからデータの分布を調べる
1. histogram <br>
変数の分布を確認する。正規分布・左右のどちらかに偏りがある・2つ山など、分布によって統計量の扱いに注意

```{r}
iris %>% 
  ggplot2::ggplot(aes(x = Sepal.Length)) +
  geom_histogram(aes(fill = Species, alpha = 0.5)) +
  geom_vline(xintercept = mean(iris$Sepal.Length), colour = "blue") +
  geom_vline(xintercept = median(iris$Sepal.Length), colour = "red")
```

2. 箱ひげ図 <br>
平均、中央値、四分位数が視覚的に把握できる
```{r box-plot}
iris %>% 
  ggplot(aes(x=Species, y=Sepal.Length)) +
  geom_boxplot() +
  geom_jitter(aes(width = 0.25, color = Species))
```

3. ヴァイオリンプロット <br>
箱ひげ図ではデータがどのような分布になっているか把握できない。-> ヴァイオリンプロットの出番
```{r violin}
iris %>% 
  ggplot(aes(x=Species, y=Sepal.Length)) +
  geom_violin() +
  geom_jitter(aes(width = 0.25, color = Species))
```


#### 2変数データからデータ間の相関を調べる

失敗例：種の違いを無視し、全データに対して単回帰直線をフィッティング
```{r}
iris %>% 
  ggplot(aes(x=Sepal.Width, y=Sepal.Length)) +
  geom_point(aes(color = Species)) +
  geom_smooth(method = "lm", se = FALSE)
```

種ごとに単回帰直線をフィッティング
```{r}
iris %>% 
  ggplot(aes(x = Sepal.Width, y = Sepal.Length, color = Species)) +
  geom_point() +
  geom_smooth(method = "lm", se = FALSE)
```



## 時系列データ（時系列グラフ、指数（指標）、移動平均）

時系列の生データを可視化
```{r}
UKgas %>% as_tsibble() %>% 
  ggplot(aes(x=index, y=value)) +
  geom_line()
```

移動平均 -> 平均をとることで変動を慣らし、増加or減少の傾向を確認する
```{r moving_average}

gas <- UKgas %>% as_tsibble()
gas %>% 
  mutate(mov_avg = zoo::rollmean(value, k = 5, fill = NA)) %>% 
  ggplot(aes(x = index, y = mov_avg)) +
  geom_line(aes(color = "red")) +
  geom_line(aes(x = index, y = value, color = "gray"))
```
指数（指標）: 基準からの変化を調べたい
```{r index_ratio}
gas %>% 
  mutate(ratio = value / value[1]) %>% 
  ggplot(aes(index, ratio)) +
  geom_line()

```


## データの散らばりの指標（四分位数、四分位範囲、分散、標準偏差、変動係数）

* 不偏分散<br>
  保持するデータは母集団の一部、すなわち標本。
  標本から母数を推定する。
  データの背後に母集団を想定し、母集団の値を想定する場合に不偏分散を使用する。
  各データ - 平均:平均からの偏差  
  正規分布の場合、平均からの偏差を合計すると「０」になる.
  そのため、偏差を2乗している

```{r variance}
avg <- mean(iris$Sepal.Length)
iris_mod <- iris %>% 
  mutate(diff_power_Sepal.Length = (Sepal.Length - avg)**2)

sum(iris_mod$diff_power_Sepal.Length) / (length(iris_mod$diff_power_Sepal.Length) - 1) 
```
```{r}
var(iris$Sepal.Length)
```

* 標準偏差  
  分散は二乗しているため、元のデータと次元が一致しない
  そのため√を計算することで単位を合わせる
```{r standart_deviation}

sqrt(sum(iris_mod$diff_power_Sepal.Length) / (length(iris_mod$diff_power_Sepal.Length) - 1) )

```

```{r}
sd(iris$Sepal.Length)
```

* 標本分散<br>
  手元にすべてのデータがあり、そのデータ事態がどの程度散らばっているかを調べる場合
```{r sample_variance}
avg <- mean(iris$Sepal.Length)
iris_mod <- iris %>% 
  mutate(diff_power_Sepal.Length = (Sepal.Length - avg)**2)

sum(iris_mod$diff_power_Sepal.Length) / (length(iris_mod$diff_power_Sepal.Length)) 
```

* 変動係数
種ごとの平均値と標準偏差
```{r sd_and_mean}
iris %>% 
  group_by(Species) %>% 
  summarise(avg_len = mean(Sepal.Length),
            sd_len = sd(Sepal.Length))
```

上記3種類の中で、ばらつきが大きい・小さい種はどれか？調べるには<br>
もし平均値が大きく異なっていたら、標準偏差の値からではばらつき大小を判断できない<br>
->変動係数を使おう！　標準偏差/平均

```{r coeffcient_of_varience}
iris %>% 
  group_by(Species) %>% 
  summarise(avg_len = mean(Sepal.Length),
            sd_len = sd(Sepal.Length),
            cv_len = sd_len / avg_len)
```

変動係数は、平均値に対して標準偏差が比例関係にあるものに対して適用するのが正しい使い方です。すなわち、比例尺度の場合に有効な指標であり、間隔尺度では参考になりません。

* 四分位数
```{r quantile}
iris %>% 
  group_by(Species) %>% 
  summarise(quantile(Sepal.Length)) %>% 
  filter(Species == "setosa")
```
上から最小値、25パーセンタイル値、中央値、75パーセンタイル値、最大値

```{r quantile}
iris %>% 
  group_by(Species) %>% 
  summarise(min_len = min(Sepal.Length),
            med_lem = median(Sepal.Length),
            max_len = max(Sepal.Length)) %>% 
  filter(Species == "setosa")
```

* 四分位範囲
75パーセンタイル値　-　25パーセンタイル値<br>
箱ひげ図の四角の範囲、つまりデータの50％が分布する範囲が分かる

```{r quantile_range}
iris %>% 
  group_by(Species) %>% 
  summarise(qrange = IQR(Sepal.Length)) %>% 
  filter(Species == "setosa")
```

## データの散らばりのグラフ表現（箱ひげ図、はずれ値）

* 箱ひげ図 + 外れ値
```{r}
iris %>% 
  ggplot(aes(x = Species, y = Sepal.Width)) +
  geom_violin(trim = FALSE, fill = "grey80", alpha = 0.2) +
  geom_boxplot() +
  geom_jitter(aes(color = Species, alpha = 0.2, width = 0.1)) 
```

## 相関と回帰（散布図、擬相関、相関係数、相関と因果、回帰直線）

* Scatter Plat and Linear Regression
```{r scatter_plot}
iris %>% 
  ggplot(aes(x = Sepal.Width, y = Sepal.Length, color = Species)) +
  geom_point() +
  geom_smooth(method = "lm")
```

* Linear Regression Model


## 確率（独立な試行、条件付き確率）
## 確率分布（確率変数の平均・分散、二項分布、正規分布、二項分布の正規近似）
## 統計的な推測（母平均・母比率の標本分布、区間推定、仮説検定）