---
title: "統計検定3級"
author: "Isao Terashima"
date: "3/13/2021"
output: html_document
---

```{r setup, include=FALSE}
knitr::opts_chunk$set(echo = TRUE)
```

## R Markdown

## Including Plots

You can also embed plots, for example:

```{r pressure, echo=FALSE}
plot(pressure)
```

Note that the `echo = FALSE` parameter was added to the code chunk to prevent printing of the R code that generated the plot.

## 統計検定合格を目指してR+RStudioで勉強
  統計検定3級の範囲<https://www.toukei-kentei.jp/about/grade3/>
  
  * library
```{r libraries}
library(tidyverse)
library(tsibble)
```
  
    
## データの種類（量的変数、質的変数、名義尺度、順序尺度、間隔尺度、比例尺度）
データ分析を開始する際、先ずはデータを観察・内容などデータそのものを理解しよう！<br>

データは次の2種類に大別される<br>

1. 質的変数；離散変数
  A. 順序尺度 アンケート調査の1から５段階評価など並び方に意味はあるが、数値間の間隔には意味が無い。
             四則演算に意味がない
  B. 名義尺度　小学校->中学校->高校  ->大学　など順序のなるカテゴリ
  
2. 量的変数；連続変数
  a. 間隔尺度　温度など　足し算・引き算は可能だが、掛け算・割り算に意味が無い
  b. 比例尺度　お金　四則演算可能


## 標本調査と実験（母集団と標本、実験の基本的な考え方、国勢調査）
* 母集団 Population；調査対象となる全数　
  + 例　小学生の平均身長を知りたい　母集団は、日本全国の小学生1年から6年生までの男女の人数
  
* 標本 Sample; 母集団から無作為抽出した調査対象
  + 例　小学生の平均身長を知りたい 小学生全数の身長を測定するには時間とお金がかかるー＞　全国の小学校から無作為に選んだ100の小学校を対象とする

## 統計グラフとデータの集計（１変数データ、２変数データ）
```{r iris}
summary(iris)
```

* アヤメのデータを使って1変数・2変数データを考える
  + Sepal.Length（がく片の長さ）
  + Sepal.Width（がく片の幅）
  + Petal.Length（花弁の長さ）
  + Petal.Width（花弁の幅）
  + Species（種，setosa，versicolor，virginica の3種類）

#### 1変数データからデータの分布を調べる
1. histogram <br>
変数の分布を確認する。正規分布・左右のどちらかに偏りがある・2つ山など、分布によって統計量の扱いに注意

```{r}
iris %>% 
  ggplot2::ggplot(aes(x = Sepal.Length)) +
  geom_histogram(aes(fill = Species, alpha = 0.5)) +
  geom_vline(xintercept = mean(iris$Sepal.Length), colour = "blue") +
  geom_vline(xintercept = median(iris$Sepal.Length), colour = "red")
```

2. 箱ひげ図 <br>
平均、中央値、四分位数が視覚的に把握できる
```{r box-plot}
iris %>% 
  ggplot(aes(x=Species, y=Sepal.Length)) +
  geom_boxplot() +
  geom_jitter(aes(width = 0.25, color = Species))
```

3. ヴァイオリンプロット <br>
箱ひげ図ではデータがどのような分布になっているか把握できない。-> ヴァイオリンプロットの出番
```{r violin}
iris %>% 
  ggplot(aes(x=Species, y=Sepal.Length)) +
  geom_violin() +
  geom_jitter(aes(width = 0.25, color = Species))
```


#### 2変数データからデータ間の相関を調べる

失敗例：種の違いを無視し、全データに対して単回帰直線をフィッティング
```{r}
iris %>% 
  ggplot(aes(x=Sepal.Width, y=Sepal.Length)) +
  geom_point(aes(color = Species)) +
  geom_smooth(method = "lm", se = FALSE)
```

種ごとに単回帰直線をフィッティング
```{r}
iris %>% 
  ggplot(aes(x = Sepal.Width, y = Sepal.Length, color = Species)) +
  geom_point() +
  geom_smooth(method = "lm", se = FALSE)
```



## 時系列データ（時系列グラフ、指数（指標）、移動平均）

時系列の生データを可視化
```{r}
UKgas %>% as_tsibble() %>% 
  ggplot(aes(x=index, y=value)) +
  geom_line()
```

移動平均 -> 平均をとることで変動を慣らし、増加or減少の傾向を確認する
```{r moving_average}

gas <- UKgas %>% as_tsibble()
gas %>% 
  mutate(mov_avg = zoo::rollmean(value, k = 5, fill = NA)) %>% 
  ggplot(aes(x = index, y = mov_avg)) +
  geom_line(aes(color = "red")) +
  geom_line(aes(x = index, y = value, color = "gray"))
```
指数（指標）: 基準からの変化を調べたい
```{r index_ratio}
gas %>% 
  mutate(ratio = value / value[1]) %>% 
  ggplot(aes(index, ratio)) +
  geom_line()

```


## データの散らばりの指標（四分位数、四分位範囲、分散、標準偏差、変動係数）


## データの散らばりのグラフ表現（箱ひげ図、はずれ値）
## 相関と回帰（散布図、擬相関、相関係数、相関と因果、回帰直線）
## 確率（独立な試行、条件付き確率）
## 確率分布（確率変数の平均・分散、二項分布、正規分布、二項分布の正規近似）
## 統計的な推測（母平均・母比率の標本分布、区間推定、仮説検定）